【裁判字號】    92,上易,845
【裁判日期】    921014
【裁判案由】    返還借款
【裁判全文】
臺灣高等法院民事判決                            九十二年度上易字第八四五號
    上  訴  人  甲○○
    被  上訴人  乙○○
右當事人間返還借款事件，上訴人對於中華民國九十二年六月二十七日臺灣臺北地方
法院九十二年度訴字第八五五號第一審判決提起上訴，經本院於九十二年九月三十日
言詞辯論終結，判決如左：
    主      文
原判決關於命上訴人給付逾新台幣肆拾伍萬壹仟元及其利息部分，暨訴訟費用之裁判
均廢棄。
右開廢棄部分，被上訴人在第一審之訴及其假執行之聲請均駁回。
其餘上訴駁回。
第一、二審訴訟費用由上訴人負擔拾分之捌，餘由被上訴人負擔。
    事      實
甲、上訴人方面：
壹、聲明：
一、原判決不利於上訴人部分廢棄。
二、右廢棄部分，被上訴人在第一審之訴駁回。
貳、陳述：除與原判決記載相同者外，補稱略以：
一、上訴人確有向被上訴人借款五十七萬六千三百四十元。
二、上開借款，其中三十八萬五千元部分，已經分次以現金交予被上訴人之胞弟高友
    政，至於高友政有無將錢交給被上訴人，上訴人並不清楚。其餘十九萬一千三百
    四十元部分，係高友政委託討債公司前來索取，上訴人交付二張客票予高友政換
    回原交付之本票，但不知票款有無兌現。但客票如無兌現，他們應有動作，何以
    過了一、二年才有動作。
參、證據：援用原審提出者。
乙、被上訴人方面：
壹、聲明：上訴駁回。
貳、陳述：除與原判決記載相同者外，補稱略以：
一、三十八萬五千元借款部分之本票仍為被上訴人持有中。
二、一十九萬一千三百四十元借款部分之本票經上訴人交付二張客票而交還上訴人，
    但上訴人交付之二張客票並未兌現。
三、上訴人交付之二張客票，現只剩一張面額六萬六千元之影本。其餘已遺失，但未
    申請公示催告。
參、證據：援用原審提出者。
    理      由
一、被上訴人主張上訴人於八十九年十二月十六日向其借款五十七萬六千三百四十元
    ，約定清償期為八十九年十二月二十五日，上訴人並交付面額三十八萬五千元及
    十九萬一千三百四十元之本票二紙以為憑證。詎屆清償期後，屢向上訴人催討，
    均置之不理，爰起訴請求上訴人給付五十七萬六千三百四十元及自八十九年十二
    月二十六日起至清償日止按年息百分之五計算之利息（被上訴人逾上開部分之請
    求，業經原審判決敗訴確定）。
    上訴人對其向被上訴人借款五十七萬六千三百四十元及交付上述本票二紙等情不
    爭執，惟辯以三十八萬五千元部分，其已分次以現金清償；至十九萬一千三百四
    十元部分經其以二張客票換回原交付之同面額本票，其已清償全部債務等語。
二、被上訴人主張上訴人向其借款五十七萬六千三百四十元，約定清償期為八十九年
    十二月二十五日，上訴人並因而交付面額三十八萬五千元及十九萬一千三百四十
    元之本票二紙等情，業據提出借貸契約書為證，且為上訴人所不爭執，堪認為真
    正。
三、被上訴人主張上訴人迄未清償上開借款債務，爰請求上訴人給付五十七萬六千三
    百四十元及法定遲延利息。上訴人則以上開情詞置辯。經查：
１、證人許清坤於原審證述：「我只知道原告有借錢給被告，但不知道有無還給原告
    」等語。上訴人亦自陳其係將三十八萬五千元部分之現金分次交予被上訴人之弟
    高友政，至於高友政有無將錢交給被上訴人，伊亦不清楚（見本院卷第二０頁）
    ，另該三十八萬五千元之本票仍為被上訴人持有（此為上訴人所不爭執），則自
    難認上訴人已清償該三十八萬五千元之借款。
２、被上訴人對上訴人抗辯其以面額合計為一十九萬一千三百四十元之客票兩張，換
    回同面額之本票一紙之情不爭執，惟謂上訴人交付之二張客票均退票。
    經查被上訴人僅提出面額六萬六千元之支票經提示退票之證明（見原審卷第三六
    頁），則被上訴人謂上訴人未清償此部分債務，應堪認為真正。至被上訴人謂另
    一紙支票亦未兌現，則未舉證證明，且被上訴人稱該紙支票已遺失，但卻未聲請
    公示催告，則被上訴人謂此一支票亦未獲付款即難認為真正。
３、依上所述，上訴人未能舉證證明其已清償上述三十八萬五千元及六萬六千元借款
    （合計四十五萬一千元）。至逾上開部分之借款（即其餘一十二萬五千三百元，
    000000-000000=125340），上訴人既以支票換回原交付以為債權憑證之本票，而
    被上訴人復未能證明上訴人交付之該紙支票未獲付款，則上訴人抗辯其已清償此
    部分借款尚屬可採。
四、從而，被上訴人請求上訴人給付四十五萬一千元及其法定遲延利息部分，即屬有
    據，應予准許，逾此部分之請求為無理由，應予駁回。原審就超過上開應准許部
    分，為上訴人敗訴之判決，尚有未洽。上訴意旨就此部分指摘原判決不當，求予
    廢棄改判，為有理由。至於上開應准許部分，原審判命上訴人給付，核無違誤，
    上訴意旨，就此部分，仍執陳詞，指摘原判決不當，求予廢棄，為無理由，應駁
    回其上訴。
五、據上論結，本件上訴為一部有理由，一部無理由，依民事訴訟法第四百五十條、
    第四百四十九條第一項、第七十九條但書，判決如主文。
中      華      民      國    九十二    年      十      月      十四    日
                                  民事第十一庭
                                      審判長法  官  吳  景  源
                                            法  官  連  正  義
                                            法  官  滕  允  潔
正本係照原本作成。
不得上訴。
中      華      民      國    九十二    年      十      月     十五     日
                                            書記官  黃  麗  玲


司法院資訊處製作；財團法人民間司法改革基金會備份。
